【裁判字號】    95,易,616
【裁判日期】    951226
【裁判案由】    妨害自由
【裁判全文】
臺灣嘉義地方法院刑事判決               95年度易字第616號
公  訴  人  臺灣嘉義地方法院檢察署檢察官
被      告  乙○○
                    7弄5之4.
上列被告因妨害自由案件，經檢察官提起公訴（九十五年度偵字
第五七五０號），被告於準備程序中就被訴事實為有罪之陳述，
經本院合議庭裁定由受命法官改依簡式審判程序審理，判決如下
：
    主  文
乙○○以加害生命、身體之事，恐嚇他人致生危害於安全，處拘
役貳拾日，如易科罰金，以銀元佰元折算壹日，緩刑貳年。緩
刑期內付保護管束。
    事  實
一、乙○○係甲○○之妻舅（乙○○之妹為甲○○之配偶），二
    人為二親等之旁系姻親，具有家庭暴力防治法第三條第四款
    所定之家庭成員關係。乙○○因不滿甲○○欲與其妹離婚，
    竟基於恐嚇危害安全之犯意，於民國九十五年六月十一日晚
    間九時十分許，在台中市北屯區○○○路二四巷七弄五之四
    號住處，利用手機及電腦設備透過網際網路，以電腦傳送手
    機簡訊之方式，向位於嘉義縣中埔鄉○○村○○路六三三號
    住處之甲○○恐嚇稱：「、、那我打死你也不會有人有意見
    」等加害生命、身體之詞相恫嚇，使甲○○心生畏懼。
二、案經嘉義縣警察局中埔分局移送臺灣嘉義地方法院檢察署檢
    察官偵查起訴。
    理  由
一、本件係經被告乙○○於準備程序當庭表示認罪，而經本院裁
    定以簡式審判程序加以審理，則依據刑事訴訟法第二百七十
    三條之二、同法第一百五十九條第二項之規定，不適用傳聞
    法則有關限制證據能力之相關規定，合先敘明。
二、訊據被告乙○○對上揭犯罪事實於本院審理時坦承不諱（見
    本院卷第十一頁、十八頁），核與證人甲○○於警詢、偵查
    中證述情節相符（見警卷第五至八頁、偵卷第八至九頁），
    復有傳送之簡訊翻拍照片七幀在卷可稽，是上開補強證據，
    已足資擔保被告前述任意性自白之真實性，核與事實相合，
    可信為真實。本件被告犯行堪予認定，應依法論科。
三、按行為後法律有變更者，適用行為時之法律。但行為後之法
    律有利於行為人者，適用最有利於行為人之法律。此為刑法
    第二條第一項揭示之法律變更從舊從輕原則，規範目的在於
    避免惡化行為人法律地位，致其受行為時無法預見之刑罰處
    罰，故該條文「法律」之解釋限於「刑罰法律」（釋字第一
    ０三號解釋、最高法院五十一年台非字第七六號判例參照）
    ，循此意旨，則該條文之「變更」當限於「影響整體刑罰權
    規範內容利或不利」之變更，始合其規範目的。查刑法已於
    民國九十四年一月七日修正，於同年二月二日公布，並自九
    十五年七月一日施行，本件被告上揭恐嚇危害安全之犯行，
    為新法施行前之行為，其應適用之新、舊法比較如下：
（一）關於罰金刑貨幣單位由銀元修正為新臺幣之法律適用，因
      九十五年七月一日修正公布施行之刑法施行法第一條之一
      增訂「（第一項）中華民國九十四年一月七日刑法修正施
      行後，刑法分則編所定罰金之貨幣單位為新臺幣。（第二
      項）九十四年一月七日刑法修正時，刑法分則編未修正之
      條文定有罰金者，自九十四年一月七日刑法修正施行後，
      就其所定數額提高為三十倍。但七十二年六月二十六日至
      九十四年一月七日新增或修正之條文，就其所定數額提高
      為三倍」，經查，刑法第三百零五條自七十二年六月二十
      六日（即罰金罰鍰提高標準條例修正公布日）迄今未修正
      ，其罰金之法定刑為「三百元」（貨幣單位為「銀元」）
      ，再依罰金罰鍰提高標準條例第一條前段規定罰金刑提高
      十倍為「銀元三千元」，依現行法規所定貨幣單位折算新
      台幣條例規定折算為「新臺幣九千元」；又於刑法施行法
      第一條之一施行日（即九十五年七月一日）後，刑法所定
      罰金之貨幣單位改為「新臺幣」，就其所定數額提高三十
      倍，亦為「新臺幣九千元」，是刑法施行法第一條之一施
      行後，罰金刑貨幣單位雖有「新臺幣」之更異，惟適用結
      果之罰金額度則無二致，就罰金法定刑提高之「刑罰權規
      範內容」並無利或不利變更，自不生新舊法之比較問題，
      惟應適用具特別法性質之刑法施行法第一條之一規定。
（二）又刑法第三十三條第五款關於「罰金：一元以上」之規定
      ，修正公布為「罰金：新臺幣一千元以上，以百元計算之
      」，刑法法定本刑中列有罰金刑者，其法定最低度罰金刑
      因之提高，涉及科刑規範變更，自有新舊法比較必要（最
      高法院九十五年第八次刑事庭會議決議參照），比較結果
      ，以舊法有利於行為人，被告上揭恐嚇危害安全犯行，屬
      九十五年七月一日新法施行前之行為，應適用舊法第三十
      三條第五款規定，定其罰金部分之法定刑。
（三）再被告行為時之刑法第四十一條第一項前段規定：「犯最
      重本刑為五年以下有期徒刑以下之刑之罪，而受六個月以
      下有期徒刑或拘役之宣告，因身體、教育、職業、家庭之
      關係或其他正當事由，執行顯有困難者，得以一元以上三
      元以下折算一日，易科罰金。」，依行為時之易科罰金折
      算標準即修正前罰金罰鍰提高標準條例第二條前段（現已
      刪除）規定，就其原定數額提高為一百倍折算一日，則本
      件被告行為時之易科罰金折算標準，應以銀元一百元以上
      三百元以下折算一日，再經折算為新臺幣後，為新臺幣三
      百元以上九百元以下折算為一日。惟依前述，被告犯罪後
      刑法業已修正並施行，修正後刑法第四十一條第一項前段
      規定：「犯最重本刑為五年以下有期徒刑以下之刑之罪，
      而受六個月以下有期徒刑或拘役之宣告者，得以新臺幣一
      千元、二千元或三千元折算一日，易科罰金。」，是易科
      罰金之折算標準至少為新臺幣一千元折算一日。比較行為
      時及修正後之易科罰金折算標準，行為時之折算標準顯較
      修正後為低，較有利於被告，就被告上揭恐嚇危害安全犯
      行，應依刑法第二條第一項前段，適用修正前刑法第四十
      一條第一項前段規定，定其折算標準。
（四）綜合上述各條文修正前、後之比較，揆諸前揭最高法院決
      議及修正後刑法第二條第一項規定之「從舊、從輕」原則
      ，就被告上開犯行，修正後之刑法規定均未較修正前規定
      有利於被告，故應依修正前規定論處。
四、按刑法第三百零五條之恐嚇危害安全罪，所稱以加害生命、
    身體、自由、名譽、財產之事，恐嚇他人者，係指以使人生
    畏怖心為目的，而通知將加惡害之旨於被害人而言，最高法
    院五十二年臺上字第七五一號判例可資參照；又所謂恐嚇，
    指凡一切言語、舉動足以使人生畏怖心者均屬之，而該言語
    或舉動是否足以使他人生畏怖心，應依社會一般觀念衡量之
    。查本件被告以「那我打死你也不會有人有意見」等言語加
    諸被害人甲○○，係以加害他人生命、身體之事，通知他人
    ，衡酌社會一般觀念，一般有理解事務能力之人均得明其意
    涵，並將因而心生畏怖恐懼，致生危害於安全。次按四親等
    以內之旁系姻親為家庭成員，家庭成員間實施身體或精神上
    不法侵害行為者，屬家庭暴力行為，而家庭成員間故意實施
    家庭暴力行為，而成立其他法律所規定之犯罪，則成立家庭
    暴力罪，家庭暴力防治法第三條第四款、第二條第一項、第
    二項定有明文，查被告與被害人甲○○為二親等之旁系姻親
    ，此為被告所自承，故核被告所為，係犯刑法第三百零五條
    恐嚇危害安全罪，並屬家庭暴力防治法第二條第二項所稱之
    家庭暴力罪。爰審酌被告本於愛護妹妹之意，為求其妹與被
    害人甲○○婚姻之維繫，而怒對被害人甲○○為不法行為，
    其犯罪之動機、目的、手段均非惡性重大，犯罪後已坦承犯
    行，並與被害人甲○○達成和解等一切情狀，量處如主文所
    示之刑，並諭知易科罰金之折算標準，以示懲儆。再前述刑
    法修正施行後，犯罪在新法施行前，新法施行後裁判，緩刑
    之宣告，應適用新法之規定（最高法院九十五年第八次刑事
    庭會議決議參照）。查被告前於八十五年間因違反著作權法
    案件，經臺灣台中地方法院以八十五年度易字第三三三七號
    判處有期徒刑六月，並經臺灣高等法院台中分院以八十五年
    度上易字第二四七一號判決駁回上訴確定，於八十六年八月
    一日執行完畢，其於前案有期徒刑執行完畢後五年以內未曾
    因故意犯罪受有期徒刑以上刑之宣告，有臺灣嘉義地方法院
    檢察署刑案資料查註紀錄表、臺灣高等法院被告前案紀錄表
    可按，其與被害人甲○○已達成和解，且被害人甲○○復於
    本院審理表示原諒被告，被告因一時失慮，致罹刑典，事後
    已深具悔意，經此刑之宣告後，應知警惕信無再犯之虞，因
    認所宣告之刑，以暫不執行為當，併予宣告緩刑二年，並依
    家庭暴力防治法第三十條第一項規定諭知緩刑期內付保護管
    束。
據上論斷，應依刑事訴訟法第二百七十三條之一第一項、第二百
九十九條第一項前段，刑法第二條第一項前段、第三百零五條、
第四十一條第一項前段（修正前）、第七十四條第一項第二款，
家庭暴力防治法第三十條第一項、刑法施行法第一條之一第一項
、第二項前段，罰金罰鍰提高標準條例第二條（廢止前），判決
如主文。
本案經檢察官蔡彥守到庭執行職務。
中    華    民    國    95    年    12    月    26    日
                  刑事第一庭    法  官  黃琴媛
上列正本證明與原本無異。
如不服本判決，應於判決送達後10日內向本院提出上訴狀（應附
繕本）。告訴人或被害人如對於本判決不服者，應具備理由請求
檢察官上訴，其上訴期間之計算係以檢察官收受判決正本之日期
為準。
中    華    民    國    95    年    12    月    26    日
                                書記官  李彩娥
附錄本案論罪科刑法條全文：
刑法第305條：
以加害生命、身體、自由、名譽、財產之事，恐嚇他人致生危害
於安全者，處二年以下有期徒刑、拘役或三百元以下罰金。


司法院資訊處製作；財團法人民間司法改革基金會備份。
